臺灣臺中地方法院刑事判決　94年度訴字第1906號
公　訴　人　臺灣臺中地方法院檢察署檢察官
被　　　告　甲○○
　　　　　　辛○○
上列被告等因偽造文書等案件，經檢察官提起公訴（九十三年度
偵字第一七八八五號），本院判決如下：
    主    文
甲○○、辛○○均無罪。
    理    由
一、公訴意旨略以：同案被告丁○○（待通緝到案後，另行審結
    ）與被告甲○○、辛○○及案外人劉紀湧（已歿，涉嫌共同
    偽造文書部分，業經臺灣臺中地方法院檢察署檢察官以九十
    三年度偵字第一七八八五號為不起訴處分）等四人分別與案
    外人乙○○（涉嫌共同偽造文書部分，業經本院以九十三年
    度易字第二二七二號判處有期徒刑一年，現由臺灣高等法院
    臺中分院以九十四年度上訴字第八二七號審理中）、欽成春
    （涉嫌共同偽造文書部分，業經本院以九十三年度易字第二
    二七二號發佈通緝）及不詳姓名、綽號「輝哥」之成年男子
    ，共同基於意圖為自己不法所有及行使偽造國民身分證之特
    種文書、行使偽造私文書之概括犯意聯絡，由案外人劉紀湧
    、同案被告丁○○及被告甲○○、辛○○負責分別提供其等
    之國民身分證件及資料，由案外人欽成春負責偽造其等之國
    民身分證，繼由案外人乙○○負責持偽造之其等之國民身分
    證，將自用小客車以原車可用之方式，典當予當鋪，並在當
    票冒名偽簽被告等或其他人頭之姓名、指印，以換取現金。
    隨即將自用小客車變更為被告等或其他人頭姓名，再由案外
    人乙○○提供照片予案外人欽成春憑以偽造國民身分證，由
    案外人乙○○持偽造國民身分證，冒名將車輛出售與中古車
    行，以此方式籌組詐騙集團，詐騙汽車當鋪之典當車款。詳
    細情形如下：(一)、案外人欽成春於民國九十二年三月間，先
    經由不知情之案外人即彰化縣彰化市○○路匯聯汽車股份有
    限公司業務員柯平益介紹，以新臺幣（下同）八十四萬八千
    元，向案外人蔣敏村，購買案外人朱靜安所有車牌號碼：六
    Ｃ–六一七九號賓士牌Ｓ三二○型自用小客車一部。案外人
    欽成春隨至交通部公路總局臺中區監理所，將該車過戶予與
    彼具有犯意聯絡之案外人劉紀湧，並於九十二年三月二十四
    日，至交通部公路總局臺中區監理所豐原監理站，將車牌號
    碼變更為四六六六–ＧＡ號。案外人欽成春於購得上開賓士
    牌Ｓ三二○型自用小客車後，於九十二年四月底某日（約二
    十八日或二十九日），在臺中市○○路中泰巷七之一號案外
    人乙○○住處附近，由案外人乙○○交付渠之照片三張予案
    外人欽成春，憑以偽造貼有案外人乙○○照片之國民身分證
    。嗣案外人欽成春於九十二年五月八日、九日間，在上址附
    近，交付案外人劉紀湧之身分資料予案外人乙○○，供渠熟
    記。於九十二年五月十三日上午十時許，在臺中市○○路某
    「麥當勞」速食店見面，由案外人欽成春將上開賓士牌自用
    小客車交付予案外人乙○○。案外人欽成春、「輝哥」則將
    偽造完成之案外人劉紀湧之國民身分證，交付予案外人乙○○，再由案外人乙○○持該偽造國民身分證件及賓士牌自用
    小客車之車籍資料，駕駛該部賓士牌自用小客車在臺中市尋
    找適當之汽車當鋪。隨於同日上午十一時許，尋得設於臺中
    市○○路○段五二二號之「大立當鋪」。案外人乙○○即入
    內向被害人即該當鋪負責人戊○○佯稱：渠係案外人劉紀湧
    本人，缺錢而要典當該賓士牌自用小客車。案外人乙○○乃
    交付行使上開偽造之案外人劉紀湧國民身分證予被害人戊○○，並以案外人劉紀湧之名義，在當票簽名欄偽簽「劉紀湧
    」署押一枚，復持以行使之，致使被害人戊○○不疑有詐，
    陷於錯誤，而以八十萬元典當予案外人乙○○。經扣除利息
    後，實際交付七十二萬九千元，致生損害於被害人戊○○對
    於出典當車輛之人管理之正確性。案外人乙○○詐得上開七
    十二萬九千元後，即駕駛上開賓士牌自用小客車至上開「麥
    當勞」速食店，將該筆款項交付予案外人欽成春，案外人欽
    成春隨分予案外人乙○○五萬元。案外人欽成春是日再與案
    外人「輝哥」約在臺中市某路上，交付予案外人「輝哥」三
    十萬元，餘款則由案外人欽成春取得。另案外人乙○○在詐
    騙被害人戊○○之際，案外人「輝哥」、劉紀湧則至臺中區
    監理所將該部賓士牌自用小客車過戶至具有犯意聯絡之被告
    辛○○名下。(二)、案外人欽成春於以上開賓士牌自用小客車
    詐得「大立當鋪」上開款項後，又於九十二年五月二十二日
    ，在臺北縣新莊市覓得ＢＭＷ牌自用小客車欲出售，而以一
    百五十萬元之代價，向案外人李武勝，購得案外人張明志所
    有車牌號碼：○二七○–ＦＫ號之ＢＭＷ牌自用小客車一部
    。案外人欽成春於是日即至臺北區監理所，將之過戶至具有
    犯意聯絡之被告甲○○名下，並將該ＢＭＷ牌自用小客車駛
    至臺中市○○街一○一號停放。案外人欽成春、「輝哥」及
    乙○○等三人復承前同一之概括犯意聯絡，由案外人乙○○
    於九十二年六月十日，在渠住處附近交付照片予案外人欽成
    春，憑以偽造國民身分證。案外人欽成春復於九十二年六月
    二十日，在上址交付被告甲○○之個人資料，供案外人乙○○記憶。嗣於九十二年六月二十五日上午十時至十一時許，
    案外人「輝哥」、欽成春及乙○○等三人在臺中市○○路與
    崇德路口之「一哥」電動遊藝場旁之停車場會面。案外人欽
    成春將上開ＢＭＷ牌自用小客車駛至該址，並將該車交付予
    案外人乙○○，並由案外人欽成春交付予案外人乙○○偽造
    之被告甲○○國民身分證。案外人乙○○即於同日上午十一
    時許，覓得設於臺中縣潭子鄉○○路○段二四四號之「永大
    當鋪」。案外人乙○○乃向被害人即該當鋪負責人丙○○，
    佯稱：渠係被告甲○○本人，缺錢要典當該ＢＭＷ牌自用小
    客車，而以原車可用、現金還款之方式典當，並交付行使上
    開偽造之被告甲○○國民身分證予被害人丙○○，致使被害
    人丙○○不疑有他，陷於錯誤，而以一百三十萬元向案外人
    乙○○收當該車。案外人乙○○並以被告甲○○之名義，在
    當票上簽名欄偽簽「甲○○」之署押一枚，在蓋手印及現金
    還款欄上，偽蓋指紋印一枚，復持以行使之，致生損害於被
    害人丙○○對於出典當車輛之人管理之正確性。案外人乙○○詐得上開一百三十萬元後，即駕駛上開ＢＭＷ牌自用小客
    車至上開停車場，將一百三十萬交付予案外人欽成春，由案
    外人乙○○分得三萬元，案外人「輝哥」分得五十萬元，餘
    款由案外人欽成春取得。(三)、案外人欽成春等人在上開車輛
    冒名典當詐得款項後，因恐遭循線查獲，遂於同年五月二十
    日，至交通部公路總局臺中區監理所將車主由被告辛○○變
    更為同案被告丁○○，並將四六六六–ＧＡ車牌號碼變更為
    九五二三–ＧＡ號，隨欲將該賓士牌自用小客車脫手。由案
    外人乙○○於九十二年六月底某日，交付照片一張予案外人
    欽成春，憑以偽造國民身分證。案外人欽成春再於同年七月
    十一日、十二日，至案外人乙○○住處附近，交付被告丁○○之個人資料供案外人乙○○記憶。於同年七月十七日，案
    外人欽成春委由不知情之案外人王崑全（涉嫌共同偽造文書
    部分，業經本院以九十三年度易字第二二七二號判處無罪，
    現由臺灣高等法院臺中分院以九十四年度上訴字第八二七號
    審理中）駕駛該車，搭載案外人欽春成、乙○○，一同南下
    尋找車輛買主，並於車上交付上貼有案外人乙○○照片之偽
    造同案被告丁○○之國民身分證，及於不詳處所偽刻之同案
    被告丁○○之印章一枚。渠等於同日下午二時許，抵達高雄
    縣鳳山市。案外人欽成春與王崑全即在高雄縣鳳山市某「麥
    當勞」速食店等候。案外人乙○○則駕駛車牌號碼：九五二
    三–ＧＡ號自用小客車至高雄縣鳳山市○○路○段一七六之
    二號凱順汽車買賣商行，向被害人即該商行員工己○○佯稱
    ：渠係同案被告丁○○本人，欲出售該車，並交付行使該偽
    造之國民身分證及偽刻之「丁○○」印章一枚，以供過戶，
    且書立汽車買賣合約書。案外人乙○○以同案被告丁○○之
    名義在上開合約書甲方（賣方），偽簽「丁○○」署名一枚
    ，及以同案被告丁○○名義，按捺指紋印一枚。被害人己○○不疑有詐，即以七十五萬元成交，並支付頭期款二十萬元
    予案外人乙○○，雙方約定於翌日交付餘款，致生損害於被
    害人己○○對於出售中古車輛者管理之正確性。得手後，案
    外人欽成春隨交付五千元予案外人乙○○，餘款由案外人欽
    成春取得。嗣於九十二年七月十八日下午三時十分許，由案
    外人王崑全駕駛車牌號碼：○二七○–ＦＫ號ＢＭＷ牌自用
    小客車，搭載案外人欽成春、乙○○及不知情之案外人林禹
    均（涉嫌共同偽造文書部分，業經臺灣臺中地方法院檢察署
    檢察官以九十三年度偵字第七六三二號為不起訴處分），一
    同至高雄縣鳳山市凱順汽車買賣商行，欲向被害人己○○收
    取尾款時，為被害人己○○報警到場查獲，並在案外人乙○○身上扣得偽造之被告甲○○國民身分證一張（上貼有案外
    人乙○○之照片）、偽造之同案被告丁○○國民身分證一張
    （上貼有案外人乙○○之照片）；復於案外人欽成春身上扣
    得偽造之被告甲○○國民身分證一張（上貼有案外人乙○○
    之照片）、偽造之同案被告丁○○國民身分證一張、車牌號
    碼：○二七○–ＰＫ號汽車行車執照一張；另扣得車牌號碼
    ：九五二三–ＧＡ號自用小客車、車牌號碼：○二七○–Ｆ
    Ｋ號自用小客車各一部，及偽刻「丁○○」印章一枚。因認
    被告等涉犯刑法第二百十六條、第二百十條行使偽造私文書
    、同法第二百十六條、第二百十二條行使偽造特種文書、同
    法第二百十七條偽造印章、第二百十八條偽造公印文及同法
    第三百三十九條第一項詐欺取財等罪嫌云云。
二、按犯罪事實應依證據認定之，無證據不得認定犯罪事實；又
    案件不能證明被告犯罪者，應諭知無罪之判決，刑事訴訟法
    第一百五十四條第二項、第三百零一條第一項分別定有明文
    。再者，認定不利於被告之事實，須依積極證據，苟積極證
    據不足為不利於被告事實之認定時，即應為有利於被告之認
    定，更不必有何有利之證據；又認定犯罪事實所憑之證據，
    雖不以直接證據為限，間接證據亦包括在內；然無論直接或
    間接證據，其為訴訟上之證明，須於通常一般之人均不致於
    有所懷疑，而得確信其為真實之程度者，始得據之為有罪之
    認定；另刑事訴訟法第一百六十一條已於九十一年二月八日
    修正公布，其第一項規定：檢察官就被告犯罪事實，應負舉
    證責任，並指出證明之方法。因此，檢察官對於起訴之犯罪
    事實，應負提出證據及說服之實質舉證責任。倘檢察官所提
    出之證據，不足為被告有罪之積極證明，或其指出證明之方
    法，無從說服法院以形成被告有罪之心證，基於無罪推定之
    原則，自應為被告無罪判決之諭知，業分經最高法院三十年
    上字第八一六號、七十六年臺上字第四九八六號、九十二年
    臺上字第一二八號著有判例。
三、公訴人認被告等涉有上開罪嫌，無非係以：(一)、案外人欽春
    成、乙○○二人分別於警詢及偵查時之供述；(二)、永大當鋪
    當票影本一份，大立當鋪當票影本一份，汽車買賣合約書影
    本一份（賣方欄有偽簽「丁○○」署名一枚、指紋印一枚）
    ，貨物稅完（免）稅證明書（車輛用）、交通部公路總局臺
    中區監理所九十二年九月二十二日中監車字第○九二○○四
    二一九九號函及其附件，交通部公路總局臺中區監理所豐原
    監理站九十二年九月二十三日中監豐字第○九二二二一五八
    八八六號函及其附件，九十二年十月一日中監豐字第○九二
    ○○一六三七一號函及其附件，交通部公路總局高雄區監理
    所九十二年九月二十三日高監車字第○九二○○四五一三二
    號函及其附件、交通部公路總局臺中區監理所臺中市監理站
    九十二年九月二十二日中監中字第○九二○○○六四五一號
    函及其附件、交通部公路總局臺北區監理所九十二年九月二
    十九日北監車字第○九二○○二○九三二號函及其附件；(三)
    、扣案之偽造被告甲○○國民身分證二張、偽造同案被告丁○○之國民身分證一張等情為據。
四、訊據被告等固均不否認：其等之身分資料曾於上揭時地，遭
    案外人乙○○、欽成春及「輝哥」等三人持以共犯上述之偽
    造文書等犯行之事實，但均堅詞否認有公訴人所指上開犯行
    ，均辯稱：並不認識案外人乙○○、欽成春及「輝哥」等三
    人。亦不知其等之身分資料曾於上揭時地，遭案外人乙○○
    、欽成春及「輝哥」等三人持以共犯上述之偽造文書等犯行
    。其等之國民身分證雖曾數次不慎遺失，但並未分別提供予
    案外人乙○○、欽成春及「輝哥」等三人使用，亦未分別將
    其等之身分資料提供予該三人使用等語。
五、經查：(一)、１、被告甲○○自八十九年起，至九十四年止，
    曾先後四次向臺中縣大里戶政事務所申請換領、補領國民身
    分證等情，有該所九十四年七月十一日中縣里戶字第○九四
    ○○○三五七四號函檢送之申請書影本共計四份（含相關證
    件）附於本院卷第七五頁至第八二頁可參。２、被告辛○○
    曾於九十三年八月三十一日申請補發國民身分證，除據被告
    辛○○供承在卷外，並有國民身分證影本一紙附於本院卷第
    一三九頁可參。另被告辛○○曾於九十年一月八日，向南投
    縣埔里戶政事務所申請換領國民身分證，有國民身分證異動
    紀錄資料一紙附於本院卷第四六頁。(二)、證人乙○○於本院
    審理時，結稱：渠並不認識被告等，亦未曾見過被告等。取
    得扣案之偽造國民身分證之過程中，渠僅有與案外人欽成春
    接觸過，從未與被告等接觸過（參本院卷第一一二頁、第一
    一三頁）等語。證人乙○○於警詢及偵查中時，亦未曾指稱
    ：渠認識被告等，有見過被告等，渠取得扣案之偽造國民身
    分證之過程中，有與被告等接觸過之事實。(三)、依案外人欽
    成春於警詢及偵查之供述，並無從證明被告等與案外人欽成
    春、證人乙○○及案外人「輝哥」等三人，就上述該三人所
    共犯之偽造文書等犯行，確有犯意之聯絡及行為之分擔。況
    案外人欽成春業經本院於九十四年二月二十四日，以九十三
    年度易字第二二七二號案件發佈通緝，且戶籍地亦經戶政機
    關依法強制遷入臺中市南屯區戶政事務所等情，有臺灣高等
    法院前案紀錄表、刑事判決各一份，個人基本資料查詢結果
    一紙附於本院卷第二三頁至第三三頁，第六三頁可參，致本
    院無從傳喚案外人欽成春到庭作證。(四)、至公訴人所提之永
    大當鋪當票影本一份，大立當鋪當票影本一份，汽車買賣合
    約書影本一份（賣方欄有偽簽「丁○○」署名一枚、指紋印
    一枚），貨物稅完（免）稅證明書（車輛用）、交通部公路
    總局臺中區監理所九十二年九月二十二日中監車字第○九二
    ○○四二一九九號函及其附件，交通部公路總局臺中區監理
    所豐原監理站九十二年九月二十三日中監豐字第○九二二二
    一五八八八六號函及其附件，九十二年十月一日中監豐字第
    ○九二○○一六三七一號函及其附件，交通部公路總局高雄
    區監理所九十二年九月二十三日高監車字第○九二○○四五
    一三二號函及其附件、交通部公路總局臺中區監理所臺中市
    監理站九十二年九月二十二日中監中字第○九二○○○六四
    五一號函及其附件、交通部公路總局臺北區監理所九十二年
    九月二十九日北監車字第○九二○○二○九三二號函及其附
    件，及扣案之偽造被告甲○○國民身分證二張、偽造同案被
    告丁○○之國身分證一張等證據，均僅得證明：證人乙○○
    、案外人欽成春及案外人「輝哥」等三人確有共犯上述之偽
    造文書犯行，尚無從證明：被告等與該三人間，就上述之偽
    造文書犯行，確有犯意之聯絡及行為之分擔。(五)、基上等情
    ，被告等之身分資料，是否有可能係因其等數次遺失國民身
    分證，遭人撿拾，或因其他不詳原因，而取得其等之國民身
    分證影本，進而遭不詳之人用以偽造其等之國民身分證，再
    供證人乙○○、案外人欽成春及案外人「輝哥」等三人共同
    持以共犯上述之偽造文書等犯行？尚非無疑。自難徒以證人
    乙○○、案外人欽成春及案外人「輝哥」等三人曾共同持偽
    造被告等之國民身分證，憑以共犯上述之偽造文書等犯行等
    情，即率認被告等確有分別提供其等之國民身分證及資料予
    該三人。直言之，依公訴人所提之上開證據，僅得證明：證
    人乙○○、案外人欽成春及案外人「輝哥」等三人曾共同持
    偽造之被告等國民身分證，憑以共犯上述之偽造文書等犯行
    之事實，尚無從證明：被告等與證人乙○○、案外人欽成春
    及案外人「輝哥」等三人間，就該三人所共犯上述之偽造文
    書等犯行，具有犯意之聯絡及行為之分擔之事實。(六)、綜上
    所述，本院綜合卷內之直接及間接證據後，認為尚無法達到
    令通常一般之人均不致於有所懷疑，而得確信被告等確有公
    訴人所指上開犯行。換言之，本件依檢察官所提出之證據，
    並不足為被告等均有罪之積極證明，且所指出證明之方法，
    亦無從說服本院以形成被告等均有罪之心證。此外，復查無
    其他積極確切之證據，足資證明被告等確有公訴人所指上開
    犯行。是揆諸上開說明意旨，自應為被告等均無罪之諭知。
六、同案被告丁○○部分，待通緝到案後，另行審結，附予敘明
    。
據上論斷，應依刑事訴訟法第三百零一條第一項，判決如主文。
本案經檢察官庚○○到庭執行職務。
中　　華　　民　　國　　94　　年　　8 　　月　　5 　　日
                  刑事第十二庭  審判長法　官　王鏗普
                                      法　官　劉兆菊
                                      法　官　唐敏寶
以上正本證明與原本無異。
如不服本判決，應於送達後十日內向本院提出上訴狀（須附繕本
），上訴於臺灣高等法院臺中分院。
                                      書記官　魏宏銘
中　　華　　民　　國　　94　　年　　8　　 月　　5   　日
